【裁判字號】    97,上易,567
【裁判日期】    980106
【裁判案由】    傷害
【裁判全文】
臺灣高等法院臺中分院刑事判決         97年度上易字第567號
上  訴  人
即  被  告  戊○○原名廖子涵.
輔  佐  人  丁○○
上列上訴人因傷害案件，不服臺灣臺中地方法院96年度易字第
3408號中華民國96年12月12日第一審判決（起訴案號：臺灣臺中
地方法院檢察署96年度偵緝字第1654號），提起上訴，本院判決
如下：
    主  文
原判決撤銷。
戊○○傷害人之身體，處拘役參拾日，如易科罰金，以新台幣壹
仟元折算壹日，減為拘役拾伍日，如易科罰金，以新台幣壹仟元
折算壹日。緩刑貳年。
    事  實
一、戊○○罹患精神分裂病，功能退化，致其辨識行為違法或依
    其辨識而行為之能力顯著降低，為精神耗弱之人。戊○○於
    民國九十五年十二月二日上午十一時三十分許，在臺中市臺
    中火車站前，因搭乘計程車時與丙○○○發生爭執，竟基於
    傷害人身體之犯意，徒手將丙○○○自計程車上拖出，致丙
    ○○○跌倒在地，因而受有右肩關節創傷性脫臼及右側髖部
    股骨粗隆創傷性骨折移位等之傷害。
二、案經丙○○○訴由臺中市警察局第一分局報請臺灣臺中地方
    法院檢察署檢察官偵查起訴。
    理  由
一、訊據被告戊○○固坦承上開時日，伊確有在臺中火車站出現
    等情不諱；惟仍矢口否認有何傷害丙○○○之犯行，辯稱：
    伊精神狀況不太正常，當日係在臺中火車站將花插在頭上到
    處亂跑，並無傷害丙○○○之身體云云。然查，被告確有傷
    害告訴人丙○○○之身體等情，已據告訴人丙○○○指陳在
    卷，並核與證人即當日在場之告訴人之子乙○○迭次於警偵
    訊及本院、證人即當日到場處理之員警王南雄於原審審理中
    結證所陳之情節均相符，復有行政院國軍退除役官兵輔導委
    員會臺北榮民總醫院診斷證明書附卷足參（附於警詢案卷第
    四頁），自堪認告訴人丙○○○指陳其所受上開傷害，乃係
    被告所為者等語，洵屬有據。綜上可見，被告以前揭情詞置
    辯，要屬事後卸責之詞，委無足取。本案事證明確，被告上
    開犯行，洵堪認定。
二、核被告戊○○所為，係犯刑法第二百七十七條第一項之普通
    傷害罪。查被告經原審送請行政院衛生署草屯療養院對被告
    作精神鑑定之結果認定：「綜合被告之個人生活史及病史、
    身體檢查及神經學檢查、腦電波及實驗室檢查、心理測驗及
    精神狀態檢查。被告係一精神分裂病患者，病程超過十年未
    積極而規律就診，功能退化，近年無法勝任老師工作，復有
    離婚，病情未獲理想控制。依其病況及在醫院診療轉介下到
    臺中火車站發生事故其間，其犯罪行為時之精神狀態已達精
    神耗弱程度。」等語，有該院九十六年十月二十九日草療精
    字第八五二五號函附精神鑑定報告附卷可按（附於原審案卷
    第七六頁至七八頁），是本院參酌上開鑑定報告及被告所為
    上開犯行顯然違反一般搶搭計程車之爭執態樣，認被告因精
    神障礙，致其辨識行為違法及依其辨識而行為之能力，顯著
    減低，其為上開犯行時，應已達於精神耗弱之程度無疑，故
    爰依刑法第十九條第二項之規定減輕其刑。原審認上訴人罪
    證明確，予以論罪科刑，固非無見，惟查原審未及審酌被告
    已與被害人和解，並履行損害賠償，予以量刑，尚有未洽。
    上訴人上訴意旨否認犯罪，雖無可取，惟原判決既有可議，
    即無可維持，自應由本院加以撤銷改判。爰審酌被告犯罪之
    動機、目的、手段、犯罪時所受之刺激、告訴人丙○○○受
    傷害部位之傷勢，以及被告犯罪後之態度尚佳，已與被害人
    和解，並履行損害賠償等一切情狀，量處如主文第二項所示
    之刑，且諭知易科罰金之折算標準。另被告所犯傷害罪，其
    犯罪時間係在九十六年四月二十四日以前，合於中華民國九
    十六年罪犯減刑條例之減刑條件，是應依該減刑條例第二條
    第一項第三款之規定，減其宣告刑二分之一，並依該條例第
    九條之規定，諭知易科罰金之折算標準。至被告於九十六年
    五月二十八日之中華民國九十六年罪犯減刑條例施行前，雖
    經地檢署通緝，未於九十六年十二月三十一日以前自動歸案
    接受審判，而於九十六年五月二十九日甫遭緝獲；然此既與
    同條例第五條之規定不符，自仍得依該條例減刑，併此說明
    。又被告前未曾因故意犯罪受有期徒刑以上刑之宣告，有臺
    灣高等法院被告全國前案紀錄表附卷可憑，其因一時失慮，
    偶罹刑典，且事後已與被害人和解，並履行損害賠償，有和
    解書可稽，經此刑之宣告後，應知警惕而無再犯之虞，本院
    因認暫不執行其刑為當，予以宣告緩刑貳年，用啟自新。又
    被告之輔佐人丁○○於本院表示其及家屬願負責將被告送醫
    照顧被告等情，本院認家屬對被告送醫照料，使被告能有較
    妥適之醫療照顧，認為被告無併宣告付保安處分之必要，併
    為敘明。至檢察官主張被告縱有上述情形，亦不得減輕其刑
    ；惟最高法院二十八年上字第三八一六號判例既已指出：「
    假使被告於飲酒之初，並無犯罪之意圖，祇因偶然飲酒至醉
    ，以致心神喪失，或精神耗弱而陷於犯罪，即難謂其心神喪
    失之行為仍應予以處罰，或雖係精神耗弱亦不得減輕其刑。
    」。而查，本案既無積極證據足資證明被告確有刻意長期拒
    不按時服藥以致自己陷於易生衝動而傷人之環境，亦尚無證
    據證明被告未按時服藥以控制病情之初即有上開犯罪意圖，
    自仍得依法減輕其刑，附此說明。
據上論結，應依刑事訴訟法第三百六十九條第一項前段、第三百
六十四條、第二百九十九條第一項前段、刑法二百七十七條第一
項、第四十一條第一項前段、第十九條第二項、第七十四條第一
項第一款，刑法施行法第一條之一，中華民國九十六年罪犯減刑
條例第二條第一項第三款、第七條、第九條，判決如主文。
本案經檢察官甲○○到庭執行職務。
中    華    民    國    98    年    1     月    6     日
            刑事第二庭  審判長法  官  李  璋  鵬
                              法  官  胡  忠  文
                              法  官  蕭  錦  鍾
以上正本證明與原本無異。
不得上訴。
                              書記官  蕭  訓  慧
中    華    民    國    98    年    1     月    6     日
附錄本案論罪科刑法條全文
刑法第二百七十七條第一項
傷害人之身體或健康者，處三年以下有期徒刑、拘役或一千元以
下罰金。


司法院資訊處製作；財團法人民間司法改革基金會備份。
